【裁判字號】    99,台上,6188
【裁判日期】    991007
【裁判案由】    誣告
【裁判全文】
最高法院刑事判決            九十九年度台上字第六一八八號
上  訴  人  台灣高等法院檢察署檢察官
被      告  甲○○
選任辯護人  王  剛律師
上列上訴人因被告誣告案件，不服台灣高等法院中華民國九十九
年七月十三日第二審更審判決（九十八年度重上更(二)字第二七七
號，起訴案號：台灣台北地方法院檢察署九十一年度偵字第二０
九一五號），提起上訴，本院判決如下：
    主  文
上訴駁回。
    理  由
按刑事訴訟法第三百七十七條規定，上訴於第三審法院，非以判
決違背法令為理由，不得為之。是提起第三審上訴，應以原判決
違背法令為理由，係屬法定要件。如果上訴理由書狀並未依據卷
內訴訟資料，具體指摘原判決不適用何種法則或如何適用不當，
或所指摘原判決違法情事，顯與法律規定得為第三審上訴理由之
違法情形，不相適合時，均應認其上訴為違背法律上之程式，予
以駁回。本件原判決以公訴意旨略以：被告甲○○係長榮證券股
份有限公司（下稱長榮公司）營業員，明知其於民國七十九年五
月二十五日晚間，在台北市○○○路三三０號「長榮海運大樓」
頂樓，與長榮公司董事長朱哲彥、副董事長徐富雄、營業部經理
林志鴻，為處理先前被告盜賣客戶許登宮華夏股票事宜，由被告
向郭聰義借用南港輪胎股票三十一萬股以償還許登宮而簽立內載
「本人欠郭聰義先生南港股票三十一萬股，現值新台幣（下同）
五千七百萬元正，願於七十九年五月二十六日持等值之房地產或
等值之泰豐股票償還」之借據，係出於自由意識所為，並無受脅
迫情事，竟意圖使朱哲彥、徐富雄、林志鴻受刑事處分，捏造：
當日遭朱哲彥監禁於台北市○○路六十三號（起訴書誤載為同路
十三號）長榮證券大樓四樓某房間內，並於同日晚間八時許，遭
朱哲彥、徐富雄、林志鴻等人強押至上址長榮海運大樓頂樓，受
渠等脅迫按照朱哲彥口述書立上開借據，於取得借據後，林志鴻
始開車送被告回家，俟被告返回家門已逾同月二十六日凌晨三時
許等事實，向台灣台北地方法院提出妨害自由之自訴。因認被告
涉有刑法第一百六十九條第一項誣告罪嫌等語。惟經審理結果，
認為不能證明被告犯罪，乃撤銷第一審論處被告意圖使他人受刑
事處分，向該管公務員誣告罪刑之判決，改判諭知被告無罪。已
詳敘其所憑之證據及其理由，從形式上觀察，原判決並無足以影
響判決結果之違法情形存在。檢察官上訴意旨略以：(一)證人黃主
文於台灣台北地方法院八十九年度自字第三八八號案件具結證稱
：「許登宮問我長榮你認識嗎？我說認識長榮關係企業的鄭深池
，許登宮說與某人股票有糾紛要解決，他們約在民生東路長榮大
樓頂樓，當天下午四點左右到上址，我與許登宮一起去時，現場
有陳福成、鄭深池及一些長榮證券主管，甲○○也有到場，許說
要解決他與甲○○的股票糾紛，我完全沒有介入協調，許登宮因
我與鄭深池熟，要我當個伴而已，協調後許登宮很高興，跟我說
明天來拿股票，當天協調歷時很長，許登宮約我隔天與他一起來
拿股票，協調內容我不清楚」、「（協調過程甲○○行動有被控
制）沒有，當時沒有發現有任何暴力或其他異狀，如果有暴力或
異狀，我一定會有印象」。原判決認定黃主文非被告之敵性證人
，復未說明此部分不利被告之證言如何不足採，自有理由不備之
違法。(二)被告誣告遭強押至長榮海運大樓頂樓並脅迫書立借據等
情，則是否遭強押及脅迫書立借據，與是否出於自由意思顯有不
同，亦不致有誤認之情形，原判決僅因被告於七十九年五月二十
五日晚上確實至少在台北市○○○路三三０號之長榮海運大樓頂
樓留滯六小時以上，推定被告事後依其主觀認知提起妨害自由之
自訴，並非故意虛構事實，有違經驗法則等語。按證據之取捨及
證據證明力如何，均屬事實審法院得裁量、判斷之職權，苟其此
項裁量、判斷，並不悖乎通常一般之人日常生活經驗之定則或論
理法則，又於判決內論敘其何以作此判斷之心證理由者，即不得
任意指摘其為違法，據為提起第三審上訴之合法理由。而認定犯
罪事實所憑之證據，雖不以直接證據為限，間接證據亦包括在內
；然而無論直接或間接證據，其為訴訟上之證明，須於通常一般
之人均不致有所懷疑，而得確信其為真實之程度者，始得據為有
罪之認定，倘其證明尚未達到此一程度，而有合理之懷疑存在時
，事實審法院復已就其心證上理由予以闡述，敘明其如何無從為
有罪之確信，因而為無罪之判決，尚不得任意指為違法。經查，
本件原判決依憑證人黃主文、朱哲彥、林志鴻、鄭深池、郭聰義
分別於台灣台北地方法院八十九年度自字第三八八號、台灣高等
法院八十一年度重上更(一)字第一三一號、台灣高等法院八十年度
上易字第一三五八號等案件之證言，及被告在歷審之供詞，說明
被告確實於七十九年五月二十五日晚間在台北市○○○路三三０
號長榮海運大樓頂樓至少留滯六小時以上，並與朱哲彥等人進行
漫長之談判、協調，主觀上認為非出於自願參與談判，因被迫非
出於自由意思而簽立借據，已非無可能。繼以台灣高等法院八十
五年度上更(三)字第四一五號民事判決已認定被告並未盜賣許登宮
之股票，被告於七十九年五月二十五日在長榮海運大樓頂樓，非
因自由意思始書立借據等情，縱被告所提起之自訴嗣經判決無罪
確定，尚難憑以認定被告有誣告之故意。復敘明證人洪貴參於台
灣高等法院八十年度重上字第六０號民事案件所為「今日看到郭
聰義我才想起當天我有看到他，當天甲○○之母有拿認股書要給
他換南港股票，因認股書較便宜而未談成」及證人徐人愛於台灣
台東地方法院囑託訊問時所為證詞，如何均不足據為不利被告之
認定等旨綦詳。原判決綜合各種相關證據，本於調查所得心證，
分別定其取捨而為事實上之判斷，均已於理由內詳加說明。所為
論斷及說明，亦與論理法則、經驗法則無違。上訴意旨(二)置原判
決所為之明白論斷於不顧，對原審取捨證據與判斷證據證明力之
職權行使，漫指其為違法，自非適法之第三審上訴理由。至證人
黃主文雖於台灣台北地方法院八十九年度自字第三八八號案件具
結證稱應許登宮之要求，陪同許登宮前往長榮海運大樓，其間未
見被告行動被控制，亦未發現有任何暴力或其他異狀云云，然原
判決經綜合卷內資料，已認定被告於七十九年五月二十五日晚間
，係由台北市○○路六十三號長榮證券大樓前往台北市○○○路
三三０號長榮海運大樓後，黃主文始偕同許登宮在長榮海運大樓
與被告見面等情，是黃主文既非始終與被告同處，且原判決又以
被告於該日長時間留滯於長榮海運大樓，主觀上認為非自願參與
談判而有行動自由受剝奪之情事，認被告並無誣告之故意，則黃
主文在上揭案件中所為之證詞縱屬無誤，尚無足憑以推翻被告在
七十九年五月二十五日曾長時間留滯長榮證券大樓及長榮海運大
樓之事實，亦無從據以認定被告有公訴意旨所指之誣告犯行之故
意。原判決未敘明黃主文上揭證言如何無足為不利被告認定之依
據，雖有微疵，然於判決之結果顯無影響，仍不得據為合法之第
三審上訴理由。衡以上述說明，應認檢察官上訴為違背法律上之
程式，予以駁回。
據上論結，應依刑事訴訟法第三百九十五條前段，判決如主文。
中    華    民    國  九十九  年    十    月    七    日
                      最高法院刑事第十二庭
                          審判長法官  黃  一  鑫
                                法官  張  春  福
                                法官  林  勤  純
                                法官  陳  國  文
                                法官  宋  明  中
本件正本證明與原本無異
                                      書  記  官
中    華    民    國  九十九  年    十    月   十五   日
                                                       s

司法院資訊處製作；財團法人民間司法改革基金會備份。
